【裁判字號】    97,家抗,4
【裁判日期】    970729
【裁判案由】    拋棄繼承
【裁判全文】
臺灣臺北地方法院民事裁定               97年度家抗字第4號
抗  告  人  乙○○
            庚○○
            辛○○
            甲○○
            丙○○
            丁○○
抗  告人兼
共同代理人  己○○
上列抗告人聲明拋棄繼承事件，抗告人對於民國96年11月30日本
院第一審所為96年度繼字第1383號民事裁定提起抗告，本院裁定
如下：
   主   文
原裁定廢棄。
抗告人拋棄繼承之聲請准予備查。
聲請費用新台幣壹仟元及抗告程序費用新台幣壹仟元由抗告人負
擔。
   理   由
一、抗告意旨略以：抗告人乙○○等七人為被繼承人戊○○之兄
    弟姐妹，抗告人等雖知悉被繼承人戊○○於民國94年9月13
    日死亡之事實，惟因被繼承人長期未與抗告人等聯繫，且兄
    弟姐妹並均已另成立家庭而分居各處，故抗告人等雖曾聽聞
    被繼承人已婚，惟並不確切知悉被繼承人是否有配偶或有第
    一順位繼承人等相關繼承情形。況抗告人等依民法第1138條
    規定，僅屬第三順位之後順位繼承人，並未收到任何前順位
    繼承人拋棄繼承之書面通知，於先順序繼承人拋棄繼承之前
    ，尚無繼承權，故縱抗告人等知悉被繼承人戊○○於民國94
    年9月13日死亡之事實，惟既尚無繼承權，自無法辦理拋棄
    繼承。迄抗告人等於96年8月15日接獲台灣銀行龍山分行存
    證信函通知，指稱抗告人等為遺產繼承人，被繼承人戊○○
    尚積欠該行信用卡消費款，請求抗告人等基於繼承人之地位
    連帶清償，經抗告人等於96年8月24 日向台北是萬華區第一
    戶政事務所聲請調閱被繼承人戊○○之戶籍謄本後，始知被
    繼承人雖曾於民國88年9月21日與大陸地區人民鄭平結婚，
    惟於民國91年12月4日已離婚，並於92年5月20日辦理離婚登
    記，且無任何子女之事實。因被繼承人之父母 (亦為抗告人
    之父母)即第二順位繼承人，早於被繼承人死亡前即已死亡
    ，故抗告人等係於96年8月24日調閱被繼承人戶籍謄本後，
    始知悉被繼承人已無先位繼承人而抗告人等得為繼承，隨即
    於96年9月29日檢具相關書證向台灣台北地方法院聲請拋棄
    繼承，並未逾民法第1174條第2項所規定之2個月法定期限。
    詎台灣台北地方法院竟忽略抗告人係第三順位後順位繼承人
    ，應以知悉「得為繼承」之時為繼承權發生之時點，而誤以
    繼承開始即被繼承人死亡之時為抗告人繼承權發生之時點，
    並駁回抗告人等拋棄繼承之聲請，已有違誤至明，為此提起
    抗告，聲明廢棄原裁定。
二、按抗告法院認抗告為有理由者，應廢棄原裁定，自為裁定，
    必要時得命原法院或審判長更為裁定 (非訟事件法第46條準
    用民事訴訟法第436條之1第3項準用第492條第2項規定參照)
    。次按繼承人拋棄其繼承權，應於之知悉得繼承之時起2個
    月內以書面向法院為之，96年12月14日修正前民法第1174條
    第1 項、第2 項前段定有明文。
四、經查，抗告人乙○○、庚○○、辛○○、甲○○、丙○○、
    丁○○、己○○等七人為被繼承人戊○○之兄弟姊妹，為民
    法第1138條規定之第三順位繼承人，被繼承人於94年9月13
    日去世，惟抗告人等因長期未與被繼承人連絡，僅知被繼承
    人已婚，而不知是否有無第一順位之繼承人，亦未收到任何
    前順位繼承人拋棄繼承之書面通知，而不知悉繼承之事實，
    迄96年8 月15日收到銀行信函通知，始知有信用卡債務繼承
    問題等情，業經抗告人己○○到庭陳述稱：甲○○實際未住
    在戶籍所在地，當時我們認為戊○○既然有結婚，應該就會
    有繼承人，我們並不知道先順位的繼承人有否辦理拋棄繼承
    ，而我們都是第三順位的人，所以我們才沒有辦理拋棄繼承
    ，也沒有想到會輪到我們繼承。」等語明確 (見97年4 月23
    日非訟事件筆錄)。 此外，復無實據證明抗告人等於96年8
    月15日收到銀行信函通知前，已知悉得為繼承，從而，抗告
    人於知悉後2 個月內即96年9 月29日向原審具狀聲明拋棄繼
    承，合於民法第1174條所定之程式，即應准予備查。
五、綜上所述，抗告人拋棄繼承之聲請應准予備查，原審裁定駁
    回抗告人之聲請，於法尚有未合，抗告意旨指摘原裁定不當
    ，求予廢棄改判，為有理由，爰廢棄原裁定，並改判如主文
    第2項所示。
六、結論，本件抗告為有理由，爰裁定如主文。
中    華    民    國    97    年    7     月    29    日
                  家事法庭審判長  法  官  丁蓓蓓
                                  法  官  徐麗瑩
                                  法  官  李慈惠
以上正本證明與原本無異。
本裁定除以適用法規顯有錯誤為理由，並經本院之許可外，不得
再抗告。
如提起再抗告，應於收受送達後10日內向本院提出再抗告狀。
中    華    民    國    97    年    7     月    29    日
                                  書記官  楊振宗


司法院資訊處製作；財團法人民間司法改革基金會備份。
